臺灣宜蘭地方法院民事判決
108年度簡上字第30號
上  訴  人  邱文育（即李秋妹之承受訴訟人）

訴訟代理人  林世超律師
            歐瓊心律師
被上訴人    蔡素丹  
            蔡素月  

            蔡德育  

            李容宜  
            李寶鳳  
            林暘珉  
            林嘉玲  
            丁佩佩  
            石林文華
            黃美嬌  


            朱宗毓  

            尹志鵬  
            莊家源  

            何恆毅  
            鄭秀惠  
            楊心緹  
            陳林惠眞
            吳若綺  
            潘秀筠  
            江淑子  
            賴麗珍  

            胡瑜珍  

共      同
訴訟代理人  余鑑昌律師
上列當事人間請求確定界址事件，上訴人對於民國108年5月22日
本院宜蘭簡易庭107年度宜簡字第65號第一審簡易判決提起上訴
，本院於民國110年12月1日言詞辯論終結，判決如下：
  主      文
上訴駁回。
第二審訴訟費用由上訴人負擔。
  事實及理由
壹、程序部分：
一、上訴人李秋妹於提起本件上訴後，於108年7月23日死亡，已
    由繼承人邱文育依法承受訴訟（本院卷一第207至215頁、第
    217頁）。
二、本件係因上訴人所有宜蘭縣○○市○○段000000地號(重測後和
    睦段711地號)土地與被上訴人所有同段108-15地號土地(重
    測後727地號)(上開兩造間地號以下均以重測後地號標示；
    但於敘及前案即本院87年度訴字第138號判決【下稱前案判
    決】及所涉事實為重測前時則以重測前地號標示)土地間之
    界址線(下稱系爭界址線)，於106年間地籍重測時生有爭議
    ，上訴人起訴請求確認之，即有即受確認判決之法律上利益
    ，其提起本件本件確認之訴，於法即無不合。　　　
三、上訴人於上訴後多次變更本件界址線之主張，本院於準備程
    序依上訴人最終之主張囑託宜蘭地政事務所測量如附圖所示
    方案一之一及方案二予本院參考；然上訴人於言詞辯論期日
    復請求更正，就方案一之一部分主張上訴人所有711地號土
    地寬度（指臨同市農權路面寬，下同）應為6.6公尺，長度
    應為29.01公尺，就方案二部分更正主張寬度應為6.6公尺，
    長度應為27.8公尺等語。因本件為確認界址之形成訴訟，法
    院認定界址所在並不受當事人聲明主張之拘束，上訴人上開
    更正尚非不能准許；惟本院認該更正並不影響本件之結論（
    如後所述），故無須再依上訴人更正後之主張囑託地政機關
    測繪更正之。另上訴人於最後言詞辯論期日當庭明確表示不
    再為其餘界址線之主張，故本院僅就其所主張如附圖所示方
    案一之一及方案二是否合理正確析述之。以上合予敘明。　
貳、實體部分：　　　
一、上訴人起訴及上訴意旨，除補充如後述外，另引用原審判決
    事實及理由欄貳、實體部分一所載：
㈠、上訴人主張本件界址位置應如附圖即宜蘭縣宜蘭地政事務所1
    10年9月15日土地複丈成果圖所示方案一之一及方案二，理
    由如下：
１、宜蘭縣宜蘭地政事務所109年10月12日土地複丈成果圖(見本
    院卷二第183頁）所示編號B、I、J、K連線範圍（含宜蘭市○
    ○段0000000○000○000地號土地）面積總和為1381.33平方公
    尺，727地號土地面積為515.75平方公尺，較其原登記面積5
    26平方公尺減少10.25平方公尺，依上訴人所指界點致占用
    鄰地盧黃祖所有同段712地號之面積為426平方公尺，B、I、
    J、K連線總和面積扣除範圍内兩造以外鄰地（同段710-715
    、726地號)，711地號土地面積為154.91平方公尺，縱將被
    上訴人較登記面積缺損之10.25平方公尺，及上訴人占用712
    地號土地4.26平方公尺後，仍有140.4平方公尺，較上訴人
    所有711地號土地登記面積128平方公尺，多出12.4平方公尺
    ，此由同所嗣於110年7月8日、110年9月15日函附之複丈成
    果圖所載兩造土地面積總和670.67平方公尺（見本院卷三第
    237、315頁），亦較兩造土地原登記面積總和654平方公尺
    多出16.67平方公尺。惟上訴人方面因與被上訴人前手游連
    枝立有使用共同壁同意書、且被上訴人所有建物興建時因施
    工不當致生上訴人建物(門牌宜蘭縣○○市○○路00號)位移至被
    上訴人土地及鄰地712地號土地，而由建商及地主同意上訴
    人使用、放棄土地使用權等情事，故上訴人所有711地號土
    地面積已逾原登記面積，兩造界址即應重新確定。
２、上訴人所有建物於79年間興建之初即與當時被上訴人土地即1
    08-15地號所有人游連枝簽具「使用共同壁同意書」，被上
    訴人前手游連枝當時即已同意將來建築共同使用上訴人所有
    建物之牆壁作為共同壁，而退縮建築0.36公尺。
３、被上訴人前手即訴外人皇凱營造有限公司於87年11月26日亦
    曾書立切結書，坦承因施工及高壓灌漿扶正工程，導致上訴
    人建物傾斜、向東位移而侵入占有108-58地號(重測後和睦
    段712地號）盧黃祖所有土地約10公分（見原審卷㈠第220頁
    ），並與盧黃祖簽立和解書，盧黃祖放棄該部分土地使用權
    （見原審卷㈠第221頁）。
４、内政部土地測量局於89年4月7日鑑定書亦認定上訴人所有建
    物當時現況有逾越使用108-58地號（盧黃祖所有）土地面 
    積1.92平方公尺，及逾越使用同段108-15地號土地面積1.61
    平方公尺（見原審卷㈠第222至223頁）；嗣内政部土地測量
    局於90年4月6日鑑定書認定上訴人所有建物無再度發生位移
    情形（見原審卷㈠第224頁）。另臺灣省結構工程技師公會於
    88年6月11日會勘亦認定上訴人所有建物因鄰地工地地下室
    施工期間發生建物傾斜，經施工單位施扶正工程，產生水平
    位移，建物移動至鄰地土地地界内（見原審卷㈠第227至229
    頁）。
５、綜上均足證明上訴人建物有權使用之土地之面積，已逾原登 
    記面積範圍，且被上訴人因指界動作使其所有727地號土地
    實際少於登記，則兩造土地界址自非如原地政登記資料所示
    。
㈡、主張方案一之一及理由：上訴人711地號土地面臨農權路側寬
    應為6.242公尺（南側亦同寬度），被上訴人727地號土地面
    臨農權路側寬應為7.12公尺 ，上訴人土地長度應為29.337
    公尺：
１、上訴人前雖曾於109年12月23日準備程序中自認被上訴人土地
    寬度為7.6公尺，惟本院於110年1月13日向宜蘭地政事務所
    調閱兩造建物使用執照案，依使用執照申請書及建造執照申
    請書均記載騎樓面積為27.23平方公尺，且建物壹樓平面圖
    更明載騎樓面積為7.48x3.64=27.23平方公尺，顯然被上訴
    人所有建物於興建時面寬僅有7.48公尺，上訴人前開自認既
    與事實不符，自得撤銷上開自認，並按證事實以為主張。
２、上訴人所有建物之實際面寬為5.24公尺，扣除該建物竣工圖
    所載建物面寬原為4.88公尺，可知上訴人與被上訴人前手游
    連枝所簽立得使用之共同壁寬度約0.36公尺，被上訴人土地
    面寬應僅有7.12公尺（計算式：7.48-0.36 =7.12) 。而依1
    09年10月12日土地複丈成果圖所示兩造臨農權路面寬合計為
    13.362公尺，上訴人土地面寬應為6.242公尺，以此為上訴
    人主張兩造界址方案一之一而定位兩造土地臨農權路之界址
    點b2。
３、上訴人土地長度為29.337公尺：
　　前案判決對上訴人土地進行補充鑑定而測量出上訴人所有土
    地長度為25.46公尺（原審卷㈠第226頁）；惟依本院109年10
    月12日土地複丈成果圖（本院卷二第183頁）所示，若上訴
    人所有土地按原始舊地籍圖所示與原108-58地號(即712地號
    ）長度相等時，上開土地複丈成果圖顯示D點至C14點之距離
    為26.145公尺。亦即兩次測量結果相較，上訴人所有土地增
    長0.685公尺(26.145-25.46-0.685)。則以被上訴人所有土
    地面農權路側寬度7.12公尺，長度應為28.652公尺，加計兩
    地長度相差0.1公尺，及經兩次測量後上訴人土地增長0.685
    公尺計算，上訴人土地寬度應為28.058公尺（28.652+0. 68
    5=29.337)，即以上開bl界址點往南，平行於上訴人與東側7
    12地號土地地界線，延伸29.337公尺為上訴人主張兩造界址
    方案一之一之界址點r1。再依被上訴人所有原108-15地號土
    地合併前之地籍圖（見原審卷㈡第35頁）顯示，上訴人所有
    土地及其兩側鄰地均為前後等寬之土地，故上訴人主張第三
    個界址rl界址點往東平行於兩造面臨農權路側地界線，延伸
    上訴人所有土地寬度6.242公尺處，為上訴人主張兩造界址
    方案一之一q1界址點。
㈢、上訴人主張方案二，以上訴人土地面農權路側寬度應有6.242
    公尺，上訴人土地長度為28.058公尺：
１、此部分與方案一之一所主張寬度相同，理由同前，並以此為
    上訴人主張兩造界址方案二而定位兩造土地臨農權路側之界
    址點b2。
２、上訴人土地長度為28.058公尺：　　
　　以被上訴人所有土地面農權路側原始寬度7.48公尺，且合併
     前之重測前108-15土地面積204平方公尺計算，被上訴人土
    地原始長度應為27.2727公尺，加計原始兩地長度相差0.1公
    尺，及經兩次測量後上訴人土地增長0.685公尺計算，則上
    訴人土地目前長度應為28.058公尺。即以上開b2界址點往南
    ，平行於上訴人與東側712地號土地地界線，延伸28.058公
    尺為上訴人主張兩造界址方案二之界址點r2。
３、上訴人所有土地及其兩側鄰地均為前後等寬之土地，故上訴
    人主張第三個界址應為r2 界址點往東平行於兩造面臨農權
    路側地界線，延伸上訴人所有土地寬度6.242公尺處，為上
    訴人主張兩造界址方案二q2界址點。
㈣、上訴人另主張兩造土地經宜蘭地政事務所於109年10月12日測
    量後土地面積，較兩造原登記土地面積合計多16.67平方公
    尺(計算式：670.00-000-000=16.67) 之部分，由兩造予以
    均分，故就上開110年9月15日土地複丈成果圖所示方案一之
    一部分，原應維持上訴人土地寬度，僅將長度延長為30.672
    、方案二部分亦同樣維持上訴人土地寬度，僅將長度延長為
    29.3933公尺；惟因上訴人憂此方案將侵占他人土地，故另
    主張方案一之一部分將上訴人土地寬度擴張為6.6公尺，長
    度則應為 29.01公尺、另方案二部分，上訴人亦擴張其土地
    寬度為6.6公尺、長度則為27.8公尺。
二、被上訴人答辯及上訴意旨除補充如後述外，援用於原審之抗
    辯：
㈠、原審判決係依内政部國土測繪中心鑑定書、鑑定圖及面積分
    析等情，並審酌重測前後面積而判決，原審判決洵至公允
　　妥適。
㈡、上訴人主張盧黃祖贈地等乙節，經本院依上訴人聲請傳喚鄰
    地即108-58地號地主盧黃祖及宜蘭地政事務所為本件界址爭
    議調處時之宜蘭地政事務所在場人員馮慕曾、羅曼莉、楊崇
    明之證述，均足認上訴人主張不足採。
三、原審判決認定系爭界址應為如原審判決附圖所示G、H、T點
    間之連接線。上訴人不服，提起上訴，並聲明請求判決：㈠
    、原判決廢棄。㈡、先位聲明：請求確認上訴人所有之711地
    號土地與被上訴人所有727地號土地間，應以110年9月15日
    土地複丈成果圖方案一之一所示界址點即b1-r1-q1-p1之連
    線。㈢備位聲明：請求確認上訴人所有之711地號土地與被上
    訴人所有727地號土地間，應以110年9月15日土地複丈成果
    圖方案二之所示界址點即b2-r2-q2-p2之連線。被上訴人則
    為答辯聲明：請求駁回上訴。
四、本院之判斷：
㈠、按不動產經界訴訟係法院在不動產經界不明或雙方就界址存
    在爭執情形，探求、確認地界界線所在，又因涉及地籍重測
    之國家土地行政及稅收利益，具有公益性質，法院在定不動
    產界線時，應斟酌全案具體情形，如訟爭土地存有之圖籍資
    料、經界標識狀況、占有沿革、土地利用狀況、登記謄本面
    積與各土地實測面積之差異、人證、鑑定等事實，本於公平
    合理原則，綜合予以認定。
㈡、經查，本件於原審審理時，囑託內政部國土測繪中心(下稱國
    土測繪中心)於107年5月17日派員到場就兩造土地實地勘查
    ，並依兩造指界及重測後地籍圖施測、各標示位置及繪製面
    積分析表。測繪人員係使用精密電子測距經緯儀，在兩造土
    地附近檢測106年度宜蘭縣宜蘭市地籍圖重測時之圖根點，
    經檢核無誤後，以各圖根點為基點，分別施測系爭土地及附
    近各界址點，並計算其坐標值輸入電腦，再以自動繪圖儀展
    繪於鑑測原圖上（同重測前地籍圖比例尺1/600及重測後地
    籍圖比例尺1/500），復依據宜蘭縣宜蘭地政事務所保管之
    地籍圖、重測前圖解地籍圖數值化成果、地籍調查表等資料
    ，展繪本案有關土地地籍圖經界線，與前項成果核對檢核後
    ，測定於鑑測原圖上，作成比例尺1/500鑑定圖等情，有該
    中心107年6月25日測籍字第1070600246號函附鑑定書、鑑定
    圖及面積分析表等相關資料在卷(見原審卷㈡第10至20頁)可
    參。以上開國土測繪中心測繪及鑑定參考之資料，足認其所
    為測繪及鑑定結果，已將各種情形列入加以考量；且以國土
    測繪中心為我國最高地政測量機關，所使用測量儀器之精密
    度、測量人員之專業性，客觀上均足堪信賴，所為測量及鑑
    定結果，應足供為本件界址認定之採憑。是如上訴人主張有
    更為正確合理之界址，自應由上訴人舉證證明之。　
㈢、經查：
１、上訴人主張系爭界址方案一之一，即其711地號土地面臨農權
    路側寬應為6.242公尺（南側亦同寬度），被上訴人727地號
    土地面臨農權路側寬應為7.12公尺，上訴人711地號土地長
    度應為29.337公尺之情，雖以依本院向宜蘭縣政府調得之兩
    造建物使用及建造執照案卷所示，被上訴人建物使用執照申
    請書及建造執照申請書均記載騎樓面積為27.23平方公尺，
    且建物壹樓平面圖更明載騎樓面積為7.48x3.64=27.23平方
    公尺，故被上訴人土地面寬應僅有7.48公尺云云；惟上訴人
    所稱上訴人建物騎樓之面寬，係建物之面寬，並非土地之面
    寬，所為主張已有誤會。況據本院向宜蘭縣政府調得之被上
    訴人土地上建物之(86)(7)(21)建管建字第03264號建造執照
    案卷查核，依該建照案基地面積計算表所示，臨農權路面寬
    為800公分即8公尺，並非上訴人所主張之7.48公尺；而上訴
    人之建物依(79)(8)(1)建管建字第04502號建築執照案卷藍
    盛康建築師所繪竣工圖之一樓平面圖所示，面寬應為488公
    分即4.88公尺（以一樓平面圖土地界線【與鄰地108-58地號
    】土地界線至共同壁中心【即與被上訴人108-15地號地界線
    】之距離）。以上均與上訴人所主張其711地號土地面寬6.2
    42公尺、被上訴人727地號土地面寬7.12公尺不符，尤以上
    訴人711地號土地面寬增加2.24公尺，超過原寬度4.88公尺
    多達45%，顯見上訴人為所主張不足為採。又依同一竣工圖
    所示地盤圖，上訴人108-57地號土地自農權路向東南延伸之
    長度，與鄰地即108-58至108-65地號應均相同，並無上訴人
    主張如附圖所示方案一之一更加往東南延伸之情形，則上訴
    人之主張，顯然未慮及與週邊土地界線之關聯性及一致性，
    不足為採。況依該竣工圖所示基地即108-57地號土地面積「
    128.0(依登記謄本面積)」，則縱依登記面積計算，108-57
    地號土地長度應為約26.229公尺(128÷4.88)，上訴人主張為
    29.337公尺，多出約3.108公尺亦即約10%之多，顯見上訴人
    主張之界址，不論面寬與長度，均與原有界址不符，不足採
    憑。又上訴人於最後言詞辯論主張更正之方案，係以臨農權
    路面寬6.6公尺為基準，其寬度更大於前開6.242公尺之主張
    ，足見更非有所依憑，同不足採至明。
２、上訴人指稱因被上訴人土地興建現被上訴人所有建物時，因
    造成其建物頃斜，致其建物部分占有鄰地即被上訴人之108-
    15地號土地及訴外人盧黃祖之108-58地號土地之情，固據其
    提出前案判決為憑。然其建物頃斜致占有鄰地之事實，並不
    影響正確界址線所在之認定，亦即土地界址並不因建物頃斜
    而有所改變，其以此為主張，亦非有據。又上訴人所稱其建
    物於921地震後傾斜度持續加大，故主張界址線有多次移動
    云云。然建物位移對於正確土地界址線所在並無影響，已如
    前述，況於前案判決時，請當時之內政部土地測量局即現國
    土測繪中心為測量結果，上訴人建物越界占用108-58地號1.
    92平方公尺、占用108-15地號土地1.61平方公尺(含雨遮0.6
    2平方公尺）(土地測量局89.4.26八九地測二字第05961號函
    所附鑑定書及鑑定圖，見該案卷㈠第294、301至303頁），該
    案再於90.3.14復囑託土地測量局鑑定，該局90.5.7.九十地
    測二字第05942號函「四、有關壯一段108-57地號建物是否
    位移乙節，經與本局89年3月15日會同貴庭鑑測之成果比較
    ，並無發現該建物位移情形。」等語（見該案卷㈢第48至51
    頁）。故亦無上訴人所稱建物一再位移情形，上訴人此部分
    主張，核與事實不符。　　
３、上訴人主張因其建物位移至108-58地號土地部分經該地地主
    盧黃祖為贈與，且被上訴人前手游連枝有簽立共同壁使用書
    ，復以被上訴人蔡德育亦曾同意贈與土地給上訴人，故上訴
    人的土地面積應該比登記的面積大。然查：
⑴、上訴人主張108-58地號土地地主盧黃祖曾為部分土地贈與之
    事，縱屬真實，乃為108-57與108-58地號土地間界址是否應
    調整變更之事，與被上訴人108-15地號土地間之系爭界址本
    即無關。
⑵、又依前案判決所載，盧黃祖於該案結證表示：在建物拆除前
    不會索回遭占用之土地，亦不向該案原告（即上訴人建物原
    所有人邱政琦）提出任何請求（該案卷㈡第122頁），並非有
    贈與上訴人建物因位移所占有土地之意思。且經本院依上訴
    人聲請通知盧黃祖及106年間為兩造進行系爭界址線調處事
    宜之宜蘭地政事務所人員馮慕曾、羅曼莉、楊崇明到庭作證
    ，盧黃祖結證以：「（問：地政人員因宜蘭縣政府年度宜蘭
    市壯一段土地地籍圖重測，而到你所有當時地號壯一段108-
    58地號進行測量時，你是否曾向在場地政人員及上訴人母親
    李秋妹稱 『我家這個界釘這邊（往西方向）之土地均為你家
    的，我不會跟你們討』等語）？答：完全沒有。」、「我要
    補充，剛才提到我是否有說土地要給李秋妹，我沒有多餘的
    土地，我怎麼給她，我自己都不夠。」等語。證人馮慕曾、
    羅曼莉、楊崇明則對於被上訴人所詢：「進行上開106年度
    宜蘭市壯一段土地地籍圖重測時，是否曾在宜蘭市○○段○○○○
    ○○000000地號地主盧黃祖向地政人員及鄰地所有人稱『我家
    這個界釘這邊（往西方向）之土地均為你家的，我不會跟你
    們討』等語？或是否有聽聞地主作類似上開陳述之記憶？」
    之問題，均證稱沒有（均見本院卷三第109至117頁）。是依
    上開證人證詞，足可證明上訴人此部分主張不實。
⑶、上訴人主張其建物建築時與被上訴人前手游連枝訂有共同壁
    使用約定之情，固有當時由108-58及108-15地號所有人盧黃
    祖及游連枝與上訴人建物起造人邱政琦所簽立之「使用共同
    壁協定書」附於上訴人建物前開建築執照卷內可按，而可信
    為真實。然以該協定書所載「茲照上開事項建築建物以鄰地
    基地地境界線為共同壁之中線共同使用牆壁將來各無異議特
    此約定」之意旨，乃上訴人建物與兩鄰間之牆壁，得坐落在
    與兩鄰土地之界線上，於鄰地建築建物時可使用為共同牆壁
    ，並非謂有該約定即得為上訴人建物占有鄰地，並以牆壁占
    有現況作為上訴人主張土地界線之依據。反之尚應以上訴人
    建物與兩鄰土地牆壁之中心線亦即現況建物與兩鄰土地相連
    牆壁的一半厚度處，方為正確界址線所在。故上訴執此為其
    土地面積應增加之依據，並進而主張系爭界址所在，顯非可
    採。　
⑷、被上訴人蔡德育否認有贈與上訴人土地之事實，上訴人未提
    出其他任何證據證明，其主張自無可採。　　
㈣、以原審判決附圖所示G、H、T點連線為系爭界址線，及以上訴
    人所提如附圖所示方案一之一或方案二為界址線，比較711
    地號土地及727地號土地之面積增減情形：
１、重測前：108-57地號土地土地登記面積128平方公尺；108-15
    地號土地登記面積526平方公尺。
２、依原審判決附圖所示G、H、T點連線為：711地號土地面積135
    .02平方公尺（較原登記面積增加7.02平方公尺）；727地號
    土地面積為535.64平方公尺（較原登記面積增加9.64平方公
    尺）。
３、依如附圖方案一之一即b1-r1-q1-p1連線(即711地號土地臨農
    權路面寬6.242公尺、土地長度29.337公尺)：711地號土地
    面積183.12平方公尺（較原登記面積增加55.12平方公尺）
    ；727地號土地面積487.55平方公尺（較原登記面積減少38.
    45平方公尺）。
４、依如附圖方案二即b2-r2-q2-p2之連線（即711地號土地農權
    路面寬6.242公尺，土地長度28.058公尺為兩造經界，計算
    面積：711地號土地面積175.13平方公尺（較原登記面積增
    加47.13平方公尺）；727地號土地面積495.54平方公尺（較
    原登記面積減少30.46平方公尺）。
５、是依據上開方案比較結果，以原審依國土測量局鑑定結果認
    定之界址線，較之上訴人主張之各方案，所計算重測前、後
    711及727地號土地面積結果均有增加，但幅度甚少(各為原
    面積之1.055倍及1.018倍)。然以附圖方案一之一則為711地
    號土地增為原面積之1.43倍，727地號土地卻減少為原面積
    之0.92倍；以方案二則為711地號土地增加為約原面積的1.3
    7倍，727地號土地卻減少為約原面積之0.941倍。上開結果
    相較之下，自應以原審判決附圖所示G、H、T點連線之方案
    為可採。而上開結果之差異，更足彰顯上訴人所指界址並非
    正確，不可採憑。　
五、綜上所述，本件系爭界址線，應為原審判決附圖所示G、H、
    T點間之黑色連接線，上訴人主張之界址線所根據之事實，
    有不正確者，有不實在者，均非可採。從而，原審判決並無
    違誤，上訴意旨猶執陳詞指摘原判決不當，請求廢棄改判，
    為無理由，應予駁回。　　
六、兩造其餘攻擊、防禦方法及舉證，經審酌後認與判決結果均
    無影響，爰不逐一論列，附此敘明。
七、據上論結，本件上訴為無理由，依民事訴訟法第436 條之1
    第3 項、第449 條第2項、第78條，判決如主文。
中　　華　　民　　國　　110 　年　　12　　月　15　 日
                  民事庭審判長法  官  鄭貽馨 
 　                           法  官  謝佩玲
　　　                        法  官  張軒豪
以上正本係照原本作成。
如不服本判決，僅得於收受本判決正本送達後20日內，以適用法
規顯有錯誤為理由，向本院提起第三審上訴狀（均須按他造當事
人之人數附繕本及繳納第三審上訴裁判費），經本院許可後始可
上訴第三審，前項許可以原判決所涉及法律見解具有原則上重要
性者為限。如委任律師提起上訴者，應一併繳納上訴審裁判費。
上訴時應提出委任律師為訴訟代理人之委任狀，具有民事訴訟法
第466 條之1 第1 項但書或第2 項之情形為訴訟代理人者，另應
附具律師及格證書及釋明委任人與受任人有該條項所定關係之釋
明文件影本。
中　　華　　民　　國　　110 　年　　12 　　月　15　　日
                              書記官  林憶蓉